【裁判字號】    90,訴緝,81
【裁判日期】    900814
【裁判案由】    毒品危害防制條例
【裁判全文】
臺灣高雄地方法院刑事判決                            九十年度訴緝字第八一號
    公  訴  人  臺灣高雄地方法院檢察署檢察官
    被      告  甲○○
    選任辯護人  柳聰賢
右列被告因違反毒品危害防制條例案件，經檢察官提起公訴（八十九年度偵字第二九
三一號），本院判決如左：
    主  文
甲○○運輸第一級毒品，累犯，處有期徒刑拾年，褫奪公權伍年。
扣案第一級毒品海洛因陸小包，合計淨重柒拾參點柒伍公克、摻有海洛因粉末之香菸
壹截均沒收銷燬之；長褲壹條、皮夾壹只、香菸盒壹個均沒收。
    事  實
一、甲○○前於民國八十六年間因賭博案件，經台灣嘉義地方法院以八十六年易字第
    三九五號判決，處有期徒刑五月，併科罰金一萬元確定，於八十六年六月六日執
    行完畢，竟不知悔悟而沾染施用毒品之惡習，明知海洛因係屬毒品危害防制條例
    第二條第二項所稱之毒品，且係行政院依懲治走私條例第二條第四項規定公告之
    「懲治走私條例公告管制物品項目及其數額」中甲項第四款規定之管制進出口之
    物品，竟為供自己吸食之用，而基於私運管制物品進口及運輸毒品犯意，趁八十
    九年元月二十三日至大陸地區遊玩之機會，於同月二十五日下午五時三十分許，
    至大陸廈門地區之閩江飯店，以人民幣一萬二千元之價格，向不詳姓名、年籍綽
    號「小馬」之大陸地區男子，購得海洛因六包（其中五包合計共淨重七十一點一
    四公克，純度百分之十六點八八，純質淨重十二點一公克，另一小包淨重為二點
    六一公克，純度百分之四十五點零二，純質淨重一點一八公克），為避免入關時
    遭查緝，乃將其中五包藏放在其所穿著長褲腰際之內部口袋，另一包則藏在其皮
    夾中，嗣八十九年元月二十六日晚間八時二十分許，其自廈門至香港搭乘港龍航
    空ＫＡ－４３０號班機返台由小港機場入境時，在入境檢查室為內政部警政署航
    空警察局高雄分局人員查獲，於其所著長褲腰際內部口袋及皮包夾內分別扣得前
    開毒品，並於其上衣口袋之香菸盒內扣得經吸食摻有海洛因粉末之香菸一支。
二、案經內政部警政署航空警察局高雄分局報告台灣高雄地方法院檢察署檢察官偵查
    起訴。
    理  由
一、訊據被告甲○○對於前揭攜帶毒品入境之事實，迭於財政部高雄關稅局高雄機場
    分局訊問時、檢察官偵查及本院審理時供承不諱。核與證人即查獲本案之警員涂
    德明證稱：「八十九年一月廿六日八時二十分，我擔任入境檢查勤務，發現被告
    行跡可疑，我便搜身檢查先發現海洛因的香一支，又在皮夾內發現疑似安非他
    命的白色物體，最後發現被告在長褲腰際藏有五包海洛因。」（見本院九十年五
    月二十六日筆錄）之語相符，並有白色粉末六包及香菸一截扣案及內政部警政署
    入出境管理局八九境信昌字第四０八七八號函所附之出入境查詢資料附卷可資為
    證。上開扣案之白色粉末六包經送請法務部調查局鑑定結果，確為第一級毒品海
    洛因（其中五包合計共淨重七十一點一四公克，純度百分之十六點八八，純質淨
    重十二點一公克，另一小包淨重為二點六一公克，純度百分之四十五點零二，純
    質淨重一點一八公克）；扣案之香菸一截確實摻有海洛因粉末，分別有該局八十
    九年二月二十日鑑定通知書（電腦條碼編號000000000號）及高雄醫學
    大學附設中和紀念醫院八十九年六月七日編號Ｂ0000000號檢驗報告單各
    一紙在卷可憑，足證被告前開所陳與事實相符，堪信為真實。至被告雖辯稱：至
    大陸地區購買毒品價格較便宜，所以一次購買多量，所買海洛因純度甚低，係攜
    帶供自己施用，非為他人轉運輸送，應不構成運輸毒品之罪。惟按煙毒之謂運輸
    或持有，應以路程之遠近及多寡，並依實際情形參酌被告之犯意而認定，倘被告
    夾帶海洛因係供自己施用，且攜帶少數，則除其行為合其他規定之處罰外，固無
    運輸罪責可言（最高法院八十二年度台上字第三四號及七十二年度台上字第六五
    九八號刑事判決參照），然本案被告遠自中國大陸取得毒品後，即將之夾藏於所
    著長褲邀集內部口袋等處攜帶毒品搭乘飛機取道香港返台，又相對於其以香菸內
    摻入海洛因之施用方式，扣案之海洛因（共計淨重七十三點七五公克）足供其一
    段時間之施用，自非少數，加以刑法上運輸及運送之罪，均不以運輸或運送他人
    所有或持有之物為限，即為自己運輸或運送者，亦包括在內，不論運輸或運送之
    行為人，係為他人或為自己運輸、運送，均應成立運輸罪或運送罪（最高法院八
    十四年台上字第二五二五號判例可資參照），被告前開所辯並不足採，其運輸第
    一級毒品海洛因之犯行堪予認定。
二、查海洛因係毒品危害防制條例第二條第一項第一款所稱之第一級毒品，且係行政
    院依懲治走私條例第二條第四項所公告之管制物品項目及其數額中甲項第四目所
    管制之進出口物品。被告在大陸購得海洛因後，將之運輸進入中華民國境內，核
    其所為係犯毒品危害防制條例第四條第一項之運輸第一級毒品罪及懲治走私條例
    第二條第一項之私運管制物品進口罪。其以一運輸行為同時觸犯上開二罪名，為
    想像競合犯，應依刑法第五十五條之規定，從一重之運輸第一級毒品罪處斷。又
    被告持有第一級毒品，進而運輸，其持有之低度行為應為運輸之高度行為所吸收
    ，不另論罪。公訴人雖於證據及所犯法條欄內漏載懲治走私條例第二條第一項之
    法條，惟於犯罪事實欄已敘及該項事實，本院自應併予審究。又被告曾於八十六
    年間因賭博案件，經台灣嘉義地方法院判決處有期徒刑五月併科罰金一萬元確定
    ，於八十六年六月六日執行完畢，此有台灣高雄地方法院檢察署刑案資料查註紀
    錄表、台灣高等法院被告全國前案紀錄表各一份在卷可稽。其於有期徒刑執行完
    畢後，五年以內再犯本件有期徒刑以上之罪，為累犯，惟其所犯前揭運輸第一級
    毒品罪部分，法定本刑為死刑或無期徒刑，依法不得加重其刑。本院審酌被告自
    大陸地區運輸第一級毒品海洛因入台，促成海洛因毒品之流通，有使毒品廣為流
  傳散佈之大害，惡性之大，不言可諭，然其因施用海洛因為警採尿查獲後，經本
    院裁定送觀察、勒戒之情，有高雄市政府衛生局八十九年二月三日高衛試煙字第
    Ｌ－００３號尿液檢驗成績書及前開前案紀錄足憑，而扣案之海洛因純度不高，
    分別為百分之十六點八八（純質淨重十二點一公克）及百分之四十五點零二（純
    質淨重一點一八公克）足見其稱所運輸之毒品係供給施用堪信為真，其因為染有
    施用毒品惡習，為貪圖便宜挺而走險，犯下本件重刑之罪，實係戕害自身之行為
    ，其本身亦為毒品之受害者，較之自國外將毒品輸入國內之運毒供他人施用，助
    長施用毒品惡習危及他人身心健康之型態，危害顯然較輕，而不可等量齊觀，且
    其經觀察、勒戒後已戒絕毒癮而經檢察官為不起訴處分在案，綜上所述，被告之
    犯罪情狀實有可憫恕之處，如依毒品危害防制條例第四條第一項法定最輕本刑無
    期徒刑論科，實屬過重。爰依刑法第五十九條酌減其刑。茲審酌被告其它犯罪動
    機、手段、目的及犯後始終坦承攜帶毒品入境之犯行，態度堪稱良好，且有一女
    年僅十四歲（民國七十六年十二月十二日生），目前仍在嘉義市民生國中就學，
    尚待其照顧，有戶籍謄本及學生證各一紙可証等一切情狀，量處如主文所示之主
    刑。又依本件犯罪性質，本院認有褫奪公權之必要，爰併宣告褫奪公權五年。扣
    案之海洛因共六包（驗後共計淨重七十三點七五公克）係第一級毒品，扣案之香
    菸一截摻有海洛因粉末而與海洛因無法分離，應視同毒品，均依毒品危害防制條
    例第十八條第一項前段之規定諭知沒收銷燬之；又長褲一條、皮夾一個及香菸盒
    一個，係供運輸毒品犯罪所用之物，雖未扣案，然不能證明業已滅失，自亦併依
    同條例第十九條第一項之規定宣告沒收，如全部或一部不能沒收時，追徵其價額
    或以其財產抵償之。至因送鑑驗耗用之毒品既已滅失，自無庸宣告沒收，併此說
    明。
據上論斷，應依刑事訴訟法第二百九十九條第一項前段，毒品危害防制條例第四條第
一項、第十八條第一項前段、第十九條第一項，懲治走私條例第二條第一項、第十二
條，刑法第十一條、第四十七條、第五十五條、第五十九條、第三十七條第二項，判
決如主文。
中      華      民      國      九十      年      八      月    十四    日
                              臺灣高雄地方法院刑事第二庭
                                  法  官  卓立婷
右正本證明與原本無異。
如不服本判決，應於判決送達後十日內，向本院提出上訴狀。
                                  書記官    陳家宏
中    華    民    國      九十      年      八      月      十七      日


司法院資訊處製作；財團法人民間司法改革基金會備份。
